【裁判字號】    97,交聲,1895
【裁判日期】    970917
【裁判案由】    聲明異議
【裁判全文】
臺灣高雄地方法院交通事件裁定        97年度交聲字第1895號
原處分機關  高雄市政府交通局
法定代理人  王國材
異  議  人
即受處分人  乙○○
上列受處分人因違反道路交通管理處罰條例案件，對於高雄市政
府交通局民國97年8 月7 日所為之處分（原處分案號：高市交裁
字第裁32-Z00000000號），聲明異議，本院裁定如下：
    主  文
異議駁回。
    理  由
一、原處分意旨略以：異議人即受處分人乙○○（下稱異議人）
    於民國97年6 月30日16時14分許，駕駛車牌號碼XN-668號營
    業貨運曳引車，在國道1 號南下359.3 公里處，因「同向四
    車道大型車行駛中內側車道」違規，經內政部警政署國道公
    路警察局第五警察隊依違反道路交通管理處罰條例第33條第
    1 項第3 款，掣開公警局交字第Z00000000 號違反道路交通
    管理事件通知單舉發。受處分人於期限內到案申訴，本局遂
    於97年7 月17日以高市交裁字第0970033001號函轉請原舉發
    單位查證，該舉發單位於97年7 月22日以公警五交字第0970
    571048號函查覆，異議人違規行為屬實，本局遂認受處分人
    有「行駛高速公路未依規定行駛車道者─慢速大型車行駛內
    側以外車道」之違規，於97年8 月7 日以高市交裁字第裁32
    -Z00000000號裁決書，依違反道路交通管理處罰條例第33條
    第1 項第3 款，裁處罰鍰新臺幣（下同）4 千元整，並依同
    條例第63條第1 項第1 款記違規點數1 點。
二、本件異議意旨則以：伊於上揭時、地駕駛上開車輛雖有同向
    四車道大型車行駛中內車道之事實，惟因國道1 號南下車道
    在楠梓交流道之前是3 線道，當時外線車道塞車而行駛於中
    線車道，行駛至楠梓交流道變為4 線道，伊延原來車道行駛
    就變成中內車道，想要切出中外車道時，車流量太大，致伊
    無法從中內車道變換車道，爰依法聲請撤銷原處分云云。
三、按「汽車行駛於高速公路、快速公路或設站管制之道路，不
    遵使用限制、禁止、行車管制及管理事項之管制規則，未依
    規定行駛車道者，處汽車駕駛人新臺幣3 千元以上6 千元以
    下罰鍰」、「汽車駕駛人，違反道路交通管理處罰條例第33
    條第1 項者，除依原條款處罰鍰外，並記違規點數1 點」，
    道路交通管理處罰條例第33條第1 項第3 款、第63條第1 項
    第1 款亦分別定有明文。又按「汽車行駛高速公路及快速公
    路，其車道之使用，除因交通事故及道路施工依臨時或可移
    動標誌指示或交通勤務警察指揮外，應依設置之交通標誌、
    標線或號誌之規定，無設置者，應依下列規定︰二、大型車
    輛應行駛於外側車道。但得暫時利用緊臨外側車道之車道超
    越前車」，高速公路及快速公路交通管制規則第8 條第1 項
    第2 款復有明文。再按，交通警員對其親睹之違規事實掣單
    舉發，就其事實之證明亦屬證人，如無具體事證足證其有偏
    頗或失實之虞，已難恣意否定其指證即舉發之真正，其舉發
    行為本質上為行政處分，行政處分一旦有效成立，有以公定
    力規定法律秩序之效力，該行政處分當可被推定為真正，其
    據以依法處分之事實亦為正確無誤；又交通警員掣單舉發違
    反道路交通管理處罰條例所列之違規事實，本質上為行政處
    分，且係公務員基於職務上之權力，依法就特定之具體事件
    所為具有公法上效果之單方行政行為，基於公務員所為公法
    上行為具有公信力之原則，該行政處分當可被推定為真正，
    受處分人若未就執勤員警之舉發違誤提出相關證據以供調查
    ，且依卷存證據資料亦無其他積極證據足資證明其有捏造事
    實違法取締之情事，則執勤員警本其維護交通秩序及安全之
    職責所為之上開舉發行為，自應受到合法及正確之推定（臺
    灣高等法院95年度交抗字第87號、94年度交抗字第204 號裁
    定參照）。
四、經查：
  (一)異議人於前揭時、地，駕駛上開車輛，並有未依規定行駛車
    道之交通違規行為，經內政部警政署國道公路警察局員警製
    單舉發，再經原處分機關依上揭處罰條例第33條第1 項第3
    款、第63條第1 項第1 款規定，裁處異議人罰鍰4 千元，並
    記違規點數1 點之事實，有原處分機關高市府交裁字第裁32
    -Z00000000號裁決書、內政部警政署國道公路警察局公警局
    交字第裁Z00000000 號舉發違反道路交通管理事件通知單及
    內政部警政署國道公路警察局第五警察隊97年7 月22日公警
    五交字第0970571048號函等為證，且為異議人所不否認，此
    部份事實當可認定。又本件違規發生時間，違規地點並無工
    程進行乙節，亦有交通部臺灣區○道○○○路局南區工程處
    97 年9月9 日南交字第0970005654號函在卷可稽，故異議人
    駕駛大型車輛應行駛於外側車道，僅得暫時利用緊臨外側車
    道之車道超越前車。
  (二)異議人雖以前揭情詞置辯，惟異議人於楠梓交流道之前非為
    超車而行駛於中線車道，已有非是，又證人甲○○即舉發本
    交通違規事件之員警於本院調查時到庭具結證稱：大型車不
    依規定行駛車道是國道八大違規取締重點之一，所以我們巡
    邏中會在國道1 號南下359 公里處停留，查看有無違規車輛
    ，當天我們看到異議人時，他大約距離我們1 、2 百公尺，
    異議人駕駛車牌號碼XN-668號營業貨運曳引車違規行駛於中
    內車道，我即開巡邏車由路肩切出來，切到外側與中外車道
    （即第3 、4 車道中間），擋住後面的車子讓行駛於中內車
    道的異議人的車子，可以從我的前面切出到路肩，當天高速
    公路上的車流量只是算多，並沒有回堵到車輛無法切到中外
    車道的情形，我們當天在359 公里處停留半個多小時，在停
    留的這段時間在異議人之前只有1 部大型車與異議人一樣行
    駛中內車道而被取締。楠梓交流道之前，國道1 號雖然是3
    線道，但在楠梓交流道之前1 、2 百公尺就可以看楠梓交流
    道後變成4 線道，縱使大型車輛於楠梓交流道前，因超車在
    中線車道行駛，過了交流道之後，也可以回到中外側車道（
    即4 線道中的第3 線道），異議人是行駛在中內車道，前面
    都是小型車，沒有大型車擋住他的視線等語明確（97年9 月
    11日訊問筆錄），且若當天確如異議人所述，中外側及最外
    側車道因車流量過大，致其無法自行駛之中內側車道切出以
    行駛中外側或最外側車道，則員警何以能自路肩切出最外側
    及中外側車道，再參諸執勤警員係依法執行公務，與異議人
    並不相識，素無怨隙，苟非實情，自無須恣意誣攀之理；況
    警員執行公務本身受行政懲處責任之監督，到庭具結作證更
    以刑罰擔保其真實性，應無甘冒行政懲處及刑法偽證罪責任
    而刻意誣陷之必要，故應可信賴警員甲○○前開陳證為真實
    。是以，異議人所辯，尚難憑採。
五、綜上所述，本件異議人既有上述於高速公路上未依規定車道
    行駛之違規行為，原處分機關以異議人「行駛高速公路未依
    規定行駛車道者─慢速大型車行駛內側以外車道」為由，援
    引道路交通管理處罰條例第33條第1 項第3 款、第63條第1
    項第1 款之規定，裁處罰鍰4 千元，並記違規點數1 點，並
    無不當。本件異議為無理由，應予駁回。
六、據上論斷，應依道路交通案件處理辦法第19條，裁定如主文
    。
中    華    民    國    97     年    9    月    17    日
                  交通法庭  法  官  王淑惠
以上正本證明與原本無異
如不服本裁定應於送達後5日內向本院提出抗告狀
中    華    民    國    97    年     9     月  17    日
                            書記官  郭素蓉


司法院資訊處製作；財團法人民間司法改革基金會備份。
